【裁判字號】    98,交訴,38
【裁判日期】    980806
【裁判案由】    業務過失致死等
【裁判全文】
臺灣彰化地方法院刑事判決              98年度交訴字第38號
公  訴  人  臺灣彰化地方法院檢察署檢察官
被      告  丙○○
上列被告因業務過失致死等案件，經檢察官提起公訴（98年偵字
第1853、2428、2554號），本院判決如下：
    主  文
丙○○服用酒類，不能安全駕駛動力交通工具而駕駛，處有期徒
刑肆月。又從事業務之人，因業務上之過失致人於死，處有期徒
刑壹年拾月。應執行有期徒刑貳年。
    事  實
一、丙○○受僱於設在臺中市○○路319 號之中友企業社，其於
    民國98年2 月間由中友企業社仲介、派遣至設在臺中市南屯
    區○○○街399 號之堡聖營造有限公司工作，以從事粗工、
    雜工及駕駛車輛為職務，係從事駕駛業務之人。其明知服用
    酒類過量，會使人降低操控動力交通工具之注意能力，容易
    肇事致生公共危險，於98年2 月16日晚間11時許，在其位於
    臺中市之住處飲用高粱酒後，已達不能安全駕駛動力交通工
    具之程度。其本應注意汽車駕駛人酒精濃度超過標準後不得
    再駕駛汽車，仍於翌日（即同年月17日）上午某時許，駕駛
    堡聖營造有限公司所有之車牌號碼9123-WH 號自用小貨車，
    搭載同事江萬奎（起訴書誤載為江萬荃）、張國良由堡聖營
    造有限公司出發，並在同日上午8 時30分許由北往南方向行
    經彰化縣員林鎮○○路○ 段215 巷巷口附近；適有魏國家所
    駕駛之車牌號碼480-RZ號自用大貨車、游文慶所駕駛之車牌
    號碼R2-770號自用大貨車均停放該處路邊，魏國家所搭載之
    魏芳榮則因下車查看而站立於上開2 部大貨車中間。詎丙○
    ○原應注意汽車行駛時，駕駛人應注意車前狀況及兩車併行
    之間隔，並隨時採取必要之安全措施，且汽車在同向二車道
    以上之道路，除準備停車或臨時停車外，不得駛出路面邊線
    或跨越兩條車道行駛，而依當時天候晴、日間有自然光線、
    柏油路面乾燥無缺陷、無障礙物之情形，並無不能注意之情
    事，竟疏未注意及此，於駕駛上開自用小貨車中彎腰撿拾掉
    落之檳榔，致其所駕駛之上開自用小貨車偏離行駛路線撞及
    車牌號碼480-RZ號自用大貨車後，往前推撞車牌號碼R2-770
    號自用大貨車，而導致丙○○所搭載之江萬奎遭直接撞擊、
    站立於上開2 部大貨車間之魏芳榮亦遭兩車夾撞，經送醫急
    救，江萬奎仍因顱腦挫傷及右下肢粉碎性骨折不治死亡，魏
    芳榮則因顱內出血、腹內出血不治死亡。丙○○於上開時、
    地肇事後，在有偵查犯罪職權之機關或個人發覺其犯罪前，
    自動向到場處理之彰化縣警察局交通警察隊員林分隊警員自
    首其上開過失致死犯行，主動接受裁判；嗣於同日上午9 時
    20分許，經警在肇事現場對丙○○施以酒精濃度測試結果，
    測得其呼氣酒精濃度為0.67MG/L，查悉上情。
二、案經江萬奎之女甲○○告訴與彰化縣警察局員林分局報告臺
    灣彰化地方法院檢察署檢察官偵查起訴。
    理  由
壹、程序部分
一、按被告以外之人於審判外之言詞或書面陳述，除法律有規定
    者外，不得作為證據，刑事訴訟法第159 條第1 項固有明文
    ，惟被告以外之人於審判外之陳述，雖不符合同法第159 條
    之1 至第159 條之4 規定，但經當事人於審判程序同意作為
    證據，法院審酌該言詞陳述或書面陳述作成時之情況，認為
    適當者，亦得為證據，當事人、代理人或辯護人於法院調查
    證據時，知有第159 條第1 項不得為證據之情形，而未於言
    詞辯論終結前聲明異議者，視為有前項之同意，此觀同法第
    159 條之5 規定即明。查本判決後開引用各該被告丙○○以
    外之人於審判外之陳述（包含書面陳述），皆屬傳聞證據，
    惟當事人雖知上開證據資料為傳聞證據，仍於本院準備程序
    及審判期日中對各該證據資料均表示同意或無意見而不予爭
    執，且迄至言詞辯論終結前亦未再聲明異議，本院審酌上開
    證據資料製作時之情況尚無違法不當等瑕疵，且與本案具有
    關連性，認為以之作為證據應屬適當，揆諸前開規定，爰逕
    依刑事訴訟法第159 條之5 規定，認前揭證據資料均具有證
    據能力。
二、本案其餘非供述證據，當事人均同意全部證據之證據能力，
    本院審酌該等證據作成及取得之程序均無違法之處，是後述
    所引用證據之證據能力均無疑義，合先敘明。
貳、實體部分
一、訊據被告對上開不能安全駕駛動力交通工具犯行坦承不諱，
    並坦承因駕駛上開自用小貨車之過失，導致被害人江萬奎、
    魏芳榮死亡之犯行，惟辯稱：伊並非以駕駛為業務之人云云
    。經查：
  (一)被告所涉不能安全駕駛動力交通工具部分犯行，除經被告自
    白在卷外，並有彰化縣警察局道路交通事故當事人酒精測定
    紀錄表、刑法第185 條之3 案件測試觀察紀錄表可資佐證，
    足認被告自白與事實相符。且按當人飲酒後，若以呼氣酒精
    濃度測試器測得之呼氣濃度達每公升0.50毫克時，反應較慢
    、感覺減低、將影響駕駛，業據行政院國軍退除役官兵輔導
    委員會臺北榮民總醫院以88年8 月5 日（88）北總內字第26
    868 號函示明確，被告酒測濃度達每公升0.67毫克，反應已
    不及平日正常狀態，依上揭說明，將影響駕駛而造成公共危
    險。綜上，被告上開不能安全駕駛動力交通工具之犯行已堪
    認定。
  (二)業務過失致死部分：
    1.被告確因上開過失致被害人魏芳榮、江萬奎死亡，業據被
      告於警詢、偵訊及本院審理時自白不諱，核與證人魏國家
      、游文慶、乙○○、丁○○於警詢之證述相符，並有臺灣
      彰化地方法院檢察署相驗屍體證明書及檢驗報告書、臺灣
      臺中地方法院檢察署檢察官相驗屍體證明書及檢驗報告書
      各1 份、員生醫院診斷書2 紙、道路交通事故調查報告表
      (一)、(二)、道路交通事故現場圖、彰化縣警察局道路交通事
      故當事人酒精測定紀錄表、泰豐電子秤量傳單、車牌號碼
      9123-WH 號之車籍查詢基本資料各1 份、現場照片及車輛
      外觀照片各20張附卷為憑，堪認被告此部分自白與事實相
      符。再按汽車行駛時，駕駛人應注意車前狀況及兩車併行
      之間隔，並隨時採取必要之安全措施；汽車在同向二車道
      以上之道路，除準備停車或臨時停車外，不得駛出路面邊
      線或跨越兩條車道行駛；駕駛人駕駛汽車，應遵守道路交
      通標誌、標線、號誌之指示；汽車駕駛人飲用酒類或其他
      類似物後其吐氣所含酒精濃度超過每公升0.25毫克或血液
      中酒精濃度超過百分之0.05以上者，不得駕車，道路交通
      安全規則第94條第3 項、第98條第1 項第5 款、第114 條
      第2 款分別定有明文，且此為一般駕駛人所具之交通常識
      與經驗，被告既考領有駕照，對於上開規定自應知悉並遵
      守之，衡諸卷附道路交通事故調查報告表(一)、(二)及現場圖
      所示，依當時天候晴、日間有自然光線、柏油路面乾燥無
      缺陷、無障礙物之情形，並無不能注意情事，被告竟疏未
      注意，而貿然於飲酒後駕車，且在駕車時因撿拾掉落之檳
      榔而未注意車前狀況，致其所駕駛之車輛偏離車道而撞擊
      停放在路邊之車牌號碼480-RZ、R2-770號自用大貨車，因
      而肇事致被害人江萬奎、魏芳榮受創死亡，顯屬應注意並
      能注意而未注意；且本案經臺灣省彰化縣區車輛行車事故
      鑑定委員會鑑定認：「被告酒精濃度過量駕駛自小貨車未
      注意車前狀況駛出路外撞擊停車，為肇事原因。」有該會
      鑑定意見書在卷可稽（本院卷第41頁），足認被告就本件
      車禍之發生，實難辭過失之責。
    2.按刑法第276 條第2 項所謂之業務，係指以反覆從事同種
      類之行為為目的之謀生方法之一的社會活動而言，且以事
      實上有從事此種業務而足認其具有繼續之意思為已足，其
      職稱（職別）如何在所不問，且不以專業為限，亦不以事
      實上已經反覆從事此種業務及已獲得法律之許可為必要，
      復不以1 人從事1 種業務為限，其同時兼有2 種以上之業
      務，而在其中1 種業務上有過失致人於死之行為時，即令
      其係初次為之，亦應成立本罪（最高法院71年臺上字第70
      98號判例、69年度臺上字第998 號判決、70年度臺上字第
      7011號、73年度臺上字第202 號、73年度臺上字第6804號
      判決意旨可資參照）。被告係受僱於中友企業社，並經中
      友企業社派遣至堡聖營造有限公司擔任臨時工，從事業務
      內容為粗工、雜工（包括工地搬運、清理、割草等），並
      應堡聖營造有限公司之需求而擔任駕駛職務，案發前已曾
      應堡聖營造有限公司指派而從事駕駛職務1 、2 次，案發
      當日係堡聖營造有限公司實際負責人廖峻魁指派被告先行
      載運水泥至彰化縣員林鎮三角公園放置後，再載運工具與
      其所搭載之同車工人江萬奎、張國良一同前往林內從事種
      植草皮整地之工作，而在載送水泥至三角公園途中發生本
      件車禍等情，業經被告自承在卷，核與證人戊○○、廖沛
      瀅結證相符，上開事實洵堪認定。從而，被告經派遣至堡
      聖營造有限公司工作，雖無駕駛職稱，惟事實上業經該公
      司指派從事駕駛職務，且案發當日亦係事實上執行駕駛業
      務，足認駕駛車輛屬其執行業務之一環，其於駕駛上開自
      用小貨車運送水泥、工具及同車工人途中，因駕駛之過失
      致人於死，自應負業務上過失致人於死罪責；被告辯稱其
      非從事駕駛職務之人云云，尚不足採。
  (三)綜上，本件事證明確，被告不能安全駕駛動力交通工具及業
    務過失致死犯行均堪認定，應依法論科。
四、核被告所為，係犯刑法第185 條之3 不能安全駕駛動力交通
    工具罪及同法第276 條第2 項業務過失致人於死罪。被告以
    一過失行為致使江萬奎、魏芳榮2 人死亡，為想像競合犯，
    應依刑法第55條規定，從一業務過失致人於死罪論處。被告
    所犯不能安全駕駛動力交通工具罪與業務過失致死罪，罪名
    有異，行為互殊，應予分論併罰。又按汽車駕駛人酒醉駕車
    因而致人受傷或死亡，依法應負刑事責任者，加重其刑至二
    分之一，道路交通管理處罰條例第86條第1 項定有明文，被
    告酒後駕駛前揭自用小貨車，因而致使江萬奎、魏芳榮2 人
    死亡，就上開業務過失致死犯行部分，應依道路交通管理處
    罰條例第86條第1 項規定加重其刑。又被告係在有偵查犯罪
    職權之機關或個人未發覺時，就本案業務過失致死犯行，向
    彰化縣警察局交通警察隊員林分隊警員自首而接受裁判，有
    彰化縣警察局道路交通事故肇事人自首情形紀錄表1 紙可證
    ，爰依刑法第62條前段規定，減輕其刑，至該部分刑有加重
    及減輕者，並依法先加後減之。爰審酌被告罔顧酒後駕車對
    其他用路人所造成之風險，於酒後貿然駕車，其酒測濃度值
    達每公升0.67毫克，對道路交通安全所生危害之程度非淺，
    並因而發生車禍，造成2 人死亡，過失程度非輕，衡酌被害
    人家屬喪失親人之苦痛，及頓失至親生活劇變之煎熬，被告
    復尚未與被害人家屬達成和解及賠償損害，自應受有相當程
    度之刑事非難，惟其犯後坦承大部分犯行，態度尚可，並考
    量其智識程度、家庭狀況等一切情狀，分別量處如主文所示
    之刑，並定其應執行刑，以資懲儆。
據上論斷，應依刑事訴訟法第299 條第1 項前段，刑法第185 條
之3 、第276 條第2 項、第55條、第62條前段、第51條第5 款，
道路交通管理處罰條例第86條第1 項，刑法施行法第1 條之1，
判決如主文。
本案經檢察官蔡曉崙到庭執行職務。
中    華    民    國    98    年    8     月    6     日
                    交通法庭    審判長法官  余仕明
                                法      官  陳銘壎
                                法      官  楊舒嵐
以上正本證明與原本無異。
如不服本判決應於收受判決後10日內，向本院提出上訴書狀，並
應敘述具體理由; 其未敘述上訴理由者，應於上訴期間屆滿後20
日內向本院補提理由書（均須按他造當事人之人數附繕本）「切
勿逕送上級法院」。
告訴人或被害人對於判決如有不服具備理由請求檢察官上訴者，
其上訴期間之計算係以檢察官收受判決正本之日期為準。
中    華    民    國    98    年    8     月    6     日
                                書  記  官  陳如玲
附錄論罪科刑法條：
中華民國刑法第185條之3
服用毒品、麻醉藥品、酒類或其他相類之物，不能安全駕駛動力
交通工具而駕駛者，處1年以下有期徒刑、拘役或科或併科15萬
元以下罰金。
中華民國刑法第276條
（過失致死罪）
因過失致人於死者，處 2 年以下有期徒刑、拘役或 2 千元以下
罰金。
從事業務之人，因業務上之過失犯前項之罪者，處 5 年以下有期
徒刑或拘役，得併科3千元以下罰金。


司法院資訊處製作；財團法人民間司法改革基金會備份。
